【裁判字號】    98,台上,5511
【裁判日期】    980924
【裁判案由】    違反毒品危害防制條例罪
【裁判全文】
最高法院刑事判決            九十八年度台上字第五五一一號
上  訴  人  甲○○
選任辯護人  張振興律師
上列上訴人因違反毒品危害防制條例罪案件，不服台灣高等法院
中華民國九十八年六月三日第二審更審判決（九十八年度上重更
(一)字第五號，起訴案號：台灣台北地方法院檢察署九十六年度偵
字第一五四一二號、一五三九七、一九七三一號），提起上訴，
本院判決如下：
    主  文
原判決關於甲○○部分撤銷，發回台灣高等法院。
    理  由
本件原判決撤銷第一審關於上訴人甲○○有罪部分之科刑判決，
改判依想像競合犯之規定，從一重論以共同運輸第一級毒品罪，
處有期徒刑十九年，褫奪公權十年，並為相關之從刑宣告，固非
無見。
惟查：(一)、證人係對於自己過去之實際體驗事實，出為陳述之第
三者，若證人係轉述傳聞自第三人在審判外之陳述，其既未親自
見聞或經歷其所陳述之事實，則純屬傳聞之詞，法院縱令於審判
期日對其訊問，亦無從擔保其陳述內容之真實性，故應認證人之
傳聞證言，不具證據能力，不得以之作為認定犯罪事實之依據。
原判決事實記載：同年月（即民國九十六年四月）十九日上午，
吳嘉豪於自行將前開海洛因球五顆塞入肛門，於同日晚間七時許
搭機抵台，運輸、私運管制物品第一級毒品海洛因入境。惟因在
台接運毒品之上訴人未接到吳嘉豪，且不知吳嘉豪已遭查獲，乃
於同日晚間去電告知劉振民，劉振民恐發生變卦，且怕吳嘉豪供
出王源德（按吳嘉豪與王源德同宿），乃要求王源德當晚退房至
「太平洋飯店」與其及鄞玉婷同宿，劉振民、鄞玉婷並決定於二
十一日先行回國探查等語（見原判決第三頁倒數第一行至第四頁
第九行），而認定上訴人係在台灣負責接應運輸毒品者。然原判
決係採信吳嘉豪於偵查中所供：「我塞入肛門（指將保險套裝之
第一級毒品海洛因），一顆代價二萬五千元，我塞五顆，我回來
要交給一個『胖哥』的人（按係上訴人），二萬五千元是『南哥
』（即劉振民）要給我的。」（見偵字第一五四一二號卷第九十
四頁）；及於原審前審審理時證稱：「我將毒品運回台灣要交給
一個綽號叫『胖哥』（按係上訴人，另有一個綽號為『阿俊』）
，是在菲律賓的時候王源德跟我講的，當時在菲律賓的時候王源
德給我一個電話號碼，叫我到台灣打那個電話，對方會約定地點
取貨。」（見原審上訴卷第二三四頁反面）。暨王源德於偵查中
證稱：「當天即二十日（九十六年四月）晚上，台灣這邊的『阿
俊』（即係上訴人）通知『阿南』說沒有接到人（指吳嘉豪運輸
毒品返台後，上訴人並未接到人），『阿南』就打電話叫我去那
邊睡覺，怕我出事情……」（見偵字第八六六七號卷第七十五頁
），作為認定上訴人犯罪證據之一（見原判決第九頁倒數第十行
、第十頁第六行、第十一頁第一行、第十四頁第八行至第十一行
之論述）。惟據吳嘉豪於原審法院前審所證，其將毒品運回台灣
要交給綽號「胖哥」者，係聽聞王源德之轉述，其本身並未在親
自見聞；另據王源德於偵查中所證：「（問：劉振民、鄞玉婷為
何先行回台？）因為他們中間接到『阿俊』的電話，說沒有接到
『大象』（係吳嘉豪之綽號），但電話是誰撥給誰我不知道，我
是聽『阿南」說，『阿俊』說沒有接到『大象』（即吳嘉豪）…
…」（見偵字第八六六七號卷第八四頁），王源德顯係聽聞「阿
南」之轉述，而得知上訴人在台灣未接應到吳嘉豪後，曾撥打電
話聯絡劉振民。但王源德、劉振民是否確有分別告知吳嘉豪、王
源德上情？吳嘉豪、王源德於偵查中所轉述之情節，是否確與王
源德、劉振民所告知之內容相符？要非無疑，吳嘉豪、王源德上
開於偵查中所轉述之證詞是否可信，有傳訊王源德、劉振民之必
要，而王源德、劉振民並無不能傳訊調查之事由，原審未予傳訊
，遽採信吳嘉豪、王源德所轉述之證言，資為判決基礎，自有採
證不當及調查未盡之違法。(二)、判決不載理由者當然為違背法令
，所謂判決不載理由，係指依法應記載於判決理由內之事項不予
記載，或記載不完備者而言，此為刑事訴訟法第三百七十九條第
十四款前段之當然解釋，而有罪之判決書，對於被告有利之證據
不採納者，應說明其理由，復為刑事訴訟法第三百十條第二款所
明定，故有罪判決書對於被告有利之證據，如不加以採納，必須
說明其不予採納之理由，否則即難謂無判決不備理由之違法。原
判決雖以王源德於法務部航業海員調查處調查時供稱：「『阿俊
』要我在（九十六年）四月十六日帶我照片至台中清水鰲峰路找
他，我於四月十六日晚上六時許即南下台中清水找『阿俊』，…
…『阿俊』說等會『阿志』（即劉明坤）會到，要我將照片交給
『阿志』，後來我就在鰲峰路的『蚊子檳榔攤』將照片交給『阿
志』，並相約明日拿取機票」，及於第一審審理時供稱：「『阿
俊』就是在庭之甲○○。……我跟甲○○不是很熟，是我拿照片
去檳榔攤才認識的……是劉明坤叫我把照片拿去給甲○○。」等
語（見第一審卷第一五九、一六０頁），而認定王源德所稱之「
阿俊」即係上訴人，且上訴人亦曾為其辦理簽證及機票事宜；參
以劉明坤於航業海員調查處調查時供稱，「阿昇」曾與其聯絡，
並告知其關於運輸毒品之事，且「阿昇」亦曾與其約在台中市新
光三越側邊的全家便利商店見面，並交付王源德護照、照片及三
萬元，要其至旅行社辦簽證購買機票，其後並應「阿昇」之請，
將護照等拿去清水鎮○○路蚊子檳榔攤及萊爾富便利商店中間的
路上交給王源德，且運輸毒品來台是要交給「阿昇」等情（見偵
字第一九七三一號卷第三五頁反面、第四一至四四頁），足見劉
明坤所指之「阿昇」，即係王源德所指之「阿俊」，亦即為上訴
人（見原判決第十四頁第十二行至第二十七行）。惟劉明坤最初
於法務部調查局航業海員調查處時曾供稱：「我確實不知他們（
即『阿南』、『阿昇』）等人真實身份……『阿昇』年約四十至
四十五歲左右，身材瘦高，戴無框眼鏡……」等語（見偵字第一
九七三一號卷第三十六頁），核與卷附上訴人照片中之體型不符
（見偵字第八六六七號卷第五十四頁）。原判決就此有利於上訴
人之證詞未予採納，亦未說明不採之理由，自有判決不備理由之
違誤。且原判決先依王源德於上開調查處所供，認定王源德係受
上訴人指示，在鰲峰路的『蚊子檳榔攤』將照片交給劉明坤等情
，嗣又依王源德於第一審審理時所供，認定王源德係受劉明坤之
指示將照片交給上訴人等情，前後不一，亦有可議。(三)、原判決
認定0000000000號行動電話固曾由劉振民、鄞玉婷使
用，但依王源德於原審前審審理時證稱：「（問：你要找劉振民
為何打電話給甲○○？）……因為之前劉振民開車載李國楨來找
我，李國楨跟我談是否要運毒的細節，是我們兩人談的，劉振民
不在現場，後來我跟李國楨要離開的時候，他才出現，並留下二
支電話號碼，我之前打過去是劉振民接的，到了九十六年四月我
再打過去的時候無人接聽，我再試著打第二支號碼，這是甲○○
接的，他問我找誰，我說我要找『阿南』劉振民，他說先把電話
掛斷，十分鐘後『阿南』會打電話跟我聯絡，後來『阿南』就打
電話給我。」（見原審上重訴卷第二三三頁反面），足見劉振民
留下之0000000000號電話不排除與上訴人共同使用，
是以劉明坤於航業海員調查處調查時供稱：「曾有一次『阿昇』
告訴我他聯絡電話是0000000000及00000000
00，而我也曾撥打這二支電話給『阿昇』通話過。」等語，亦
難謂有矛盾之處（見原判決第十六頁第十四行至第三十行），進
而佐證「阿昇」即係上訴人之證據之一。惟王源德並未明確證稱
該二支電話各為何號碼，原判決如何認定王源德所撥打之第二支
電話即係0000000000號，並認定此電話即係上訴人與
劉振民共用，亦未於理由中敘明，同有理由欠備之違誤。(四)、原
判決事實欄四先記載「李國楨」即持交吳嘉豪海洛因一大包及分
裝用之保險套後離去，嗣後則記載並扣押「菲律賓華僑」所有供
運輸毒品所用如原判決附表二所示之保險套（見原判決第三頁倒
數第八行、第五頁第九行）。扣案如原判決附表二所示之保險套
究係何人所有，原判決前後記載矛盾，且原判決理由欄中亦僅記
載如附表二所示之物，為共犯所有用於包裹毒品，防止毒品逸漏
，以便於運輸、私運進入我國境內之用（見原判決第二十五頁第
十行），並未敘明認定係何人所有之依據，亦有未合。上訴意旨
指摘原判決上開部分違法，尚非全無理由，應認仍有發回更審之
原因。
據上論結，應依刑事訴訟法第三百九十七條、第四百零一條，判
決如主文。
中    華    民    國  九十八  年    九    月  二十四  日
                      最高法院刑事第十三庭
                          審判長法官  賴  忠  星
                                法官  呂  丹  玉
                                法官  吳      燦
                                法官  施  俊  堯
                                法官  蔡  名  曜
      本件正本證明與原本無異
                                      書  記  官
中    華    民    國  九十八  年    九    月  二十八  日
                                                      K


司法院資訊處製作；財團法人民間司法改革基金會備份。
